臺灣臺北地方法院刑事判決　　　　　　　 96年度訴字第299號
公　訴　人　臺灣臺北地方法院檢察署檢察官
被　　　告　乙○○
上列被告因偽造文書等案件，經檢察官提起公訴（95年度偵字第
16979 號），因被告於準備程序中就犯罪事實為有罪之陳述，經
本院合議庭裁定由受命法官獨任進行簡式審判程序審理，本院判
決如下：
    主  文
乙○○共同連續行使偽造私文書，足以生損害於他人，處有期徒
刑壹年貳月。緩刑伍年，並自本判決確定之日起，在緩刑期間內
按月於每月十日前向被害人支付新台幣壹萬元，合計新台幣陸拾
萬元。
    事  實
一、乙○○前於民國89年5月至92年5月間，在德信證券股份有限
    公司（設臺北市中正區○○○路○段50號3樓）任職業務員，
    負責介紹客戶予公司營業員代為操作股票買賣，並因業務往
    來認識客戶甲○○。嗣於92年12月間，乙○○介紹甲○○與
    在吉祥證券股份有限公司（設臺北市○○區○○路4段236號
    ，現更名為宏遠證券股份有限公司，下仍稱吉祥證券公司）
    任職之營業員陳志坤認識，甲○○並自同年12月1 日起，將
    其在吉祥證券公司所開立帳號000000-0號證券帳戶之股票買
    賣事宜，委由陳志坤負責下單買賣。詎乙○○與陳志坤因共
    同投資股票發生虧損，為清償二人積欠金主之款項，竟共同
    意圖為自己不法之所有及偽造文書之概括犯意聯絡，先於93
    年8 月間，由乙○○趁受甲○○之託代為匯款，而持有甲○
    ○所有慶豐商業銀行股份有限公司（下稱慶豐銀行）000-00
    -000000-00號帳戶之存摺、印章之便，未經甲○○同意，偽
    蓋多張慶豐銀行取款條，復自93年8月間起至94年4月間止，
    由陳志坤在吉祥證券公司連續填寫不實之櫃檯買賣委託書後
    ，出賣甲○○所有如附表所示之股票，並將賣得款項匯入甲
    ○○上開慶豐銀行帳戶後，由乙○○或陳志坤持甲○○之存
    摺、上開偽蓋之取款條，多次向銀行行員行使，致該行行員
    陷於錯誤，誤認乙○○、陳志坤為有權提款之人，而將款項
    如數交付，前後共計詐得款項新臺幣（下同）699萬4,320元
    （起訴書誤載為926萬2,720元）。
二、案經被害人甲○○告訴、吉祥證券公司告發及臺北市政府警
    察局中正第一分局報告臺灣臺北地方法院檢察署檢察官偵查
    起訴。
    理  由
一、程序事項：
    本件被告乙○○對於檢察官起訴書證據清單所提人證、物證
    之證據能力均不加以爭執，則該等證據自有證據能力，合先
    敘明。
二、實體事項：
  (一)認定犯罪事實之證據：
    上述事實，業據被告於警詢、偵訊及本院審理時均坦承不諱
    ，核與證人即甲○○之告訴代理人池泰毅、吉祥證券公司之
    告訴代理人魏婉如證稱之情節均相符，並有告訴人甲○○於
    吉祥證券公司之開戶契約書與印鑑卡、93年8 月26日之保管
    帳戶客戶餘額表、客戶交易明細表、股票賣出委託書及告訴
    人所有上開銀行帳戶自93年8月30日起至94年4月25日止之慶
    豐銀行取款憑條24紙為證。綜此，由上開證人證詞及相關書
    證等補強證據，足證被告之自白核與事實相符。是本件事證
    明確，被告犯行堪以認定，應予依法論科。
  (二)論罪科刑之法律適用：
  1.按刑法部分條文業於94年1月7日修正，94年2月2日公布，於
    被告行為後之95年7月1日施行，現行刑法第2條第1項規定：
    「行為後法律有變更者，適用行為時之法律，但行為後之法
    律有利於行為人者，適用最有利於行為人之法律。」上開規
    定乃與刑法第1 條罪刑法定主義契合，而貫徹法律禁止溯及
    既往原則，係規範行為後法律變更所生新舊法律比較適用之
    準據法，是刑法第2條本身雖經修正，但刑法第2條既屬適用
    法律之準據法，本身尚無比較新舊法之問題，應一律適用裁
    判時之現行刑法第2 條規定以決定適用之刑罰法律，先予辨
    明。又本次刑法修正之比較新舊法，應就罪刑有關之共犯、
    未遂犯、想像競合犯、牽連犯、連續犯、結合犯、以及累犯
    加重、自首減輕暨其他法定加減原因（如身分加減）與加減
    例等一切情形，綜其全部罪刑之結果而為比較（最高法院95
    年5月23日95年度第8次刑庭會議決議可資參照）。經查：
  (1)刑法第56條連續犯之規定，業經修正刪除，此刪除雖非犯罪
    構成要件之變更，但顯已影響行為人刑罰之法律效果，自屬
    法律有變更，應依新法第2條第1項規定為新舊法之比較。新
    法修正施行後，被告先後數次行使偽造私文書及詐欺取財之
    行為，即須分論併罰，是比較新舊法之結果，應適用較有利
    於被告之行為時法律即修正前之刑法第56條規定，論以連續
    犯。
  (2)刑法第339條第1項之詐欺取財罪，法定刑罰金刑為一千元以
    下罰金，而修正後刑法施行法增訂第1條之1規定：「中華民
    國九十四年一月七日刑法修正施行後，刑法分則編所定罰金
    之貨幣單位為新臺幣。九十四年一月七日刑法修正時，刑法
    分則編未修正之條文定有罰金者，自九十四年一月七日刑法
    修正施行後，就其所定數額提高為三十倍。但七十二年六月
    二十六日至九十四年一月七日新增或修正之條文，就其所定
    數額提高為三倍」，比較修正後刑法施行法第1條之1與罰金
    罰鍰提高標準條例第1 條規定，因對於詐欺取財罪所規定之
    罰金刑之最高額度均屬相同，並非刑罰法令之變更，無刑法
    第2條第1項比較新舊法之適用，應適用裁判時之刑法施行法
    第1條之1（最高法院95年度第21條刑事庭會議決議參照）。
    另刑法第33條第5 款修正為：「主刑之種類如下：... 五、
    罰金：新臺幣一千元以上，以百元計算之」，是依修正後之
    法律，刑法第339條第1項詐欺取財罪所得科處之罰金刑為新
    臺幣3萬元，最低則為新臺幣1千元，與被告行為時之罰金罰
    鍰提高標準條例第1 條前段規定之提高倍數十倍及修正前刑
    法第33條第5款規定之罰金最低額1元相比較，新舊法關於上
    開二罪所得科處之罰金刑最高額並無不同規定，然新法將上
    開二罪罰金刑之最低額提高為1 千元。因此，比較上述修正
    前、後之刑罰法律，自以被告行為時關於刑法第33條第5 款
    規定科處罰金刑之法律較有利於被告。
  (3)被告行為後，刑法第55條後段之牽連犯規定亦經刪除。是於
    新法修正施行後，被告所犯詐欺取財及行使偽造私文書之犯
    行，即須分論併罰。比較新、舊法之規定，修正後之規定對
    於被告較為不利，依刑法第2條第1項之規定，自應適用行為
    時且較有利於被告之法律，即修正前刑法第55條後段之規定
    ，從較重之一罪予以論處。
  (4)綜上，本院綜合比較上開法律變更之情形，被告行為時之舊
    法較有利於被告，依修正後刑法第2條第1項前段規定，應適
    用修正前刑法。
  2.按「銀行為便利存款人取款而印好任人索取填寫之取款憑條
    ，非可流通市面得以自由轉讓，衹屬私文書之一種，不能認
    為有價證券，其偽造而行使以達詐欺取款之目的者，應從一
    重論以行使偽造私文書之罪」，最高法院49年台上字第1409
    號判例意旨可資參照。核被告所為，係犯刑法第339條第1項
    之詐欺取財、第216條與第210條之行使偽造文書等罪。被告
    與陳志坤就上開犯行，有犯意聯絡及行為分擔，為共同正犯
    。而被告盜用印章係偽造取款條之階段行為，以及其偽造後
    復持向慶豐銀行行使，其偽造之低度行為被行使之高度行為
    所吸收，均不另論罪。又被告多次行使偽造私文書及詐欺取
    財之犯行，均時間緊接，且所犯均為構成要件相同之罪，顯
    係基於概括犯意反覆為之，均為連續犯，依修正前刑法第56
    條規定，各以一罪論。另被告連續行使偽造私文書與連續詐
    欺取財二罪間，有方法、目的之牽連關係，依修正前刑法第
    55條規定，應從一重之連續行使偽造私文書之一罪處斷。爰
    審酌：(1)被告係大學畢業之學歷，以從事證券業務為業，其
    智識程度並未低於一般人；(2)被告係為個人之私利，用以清
    償自己投資失利之欠款，而與共犯陳志坤為上開犯行之犯罪
    動機、目的與手段；(3)被告上開所為，造成告訴人甲○○受
    有699萬4,320元之金錢損失，並損及吉祥證券公司、慶豐銀
    行與客戶間交易之安全，危害非輕；(4)被告犯後於警詢、偵
    訊及本院審理時均能坦承犯行，且迄今雖未能清償全部欠款
    ，但已陸續清償56萬元與告訴人，顯見犯後態度良好等一切
    情狀，量處如主文所示之刑。末查被告前未曾因犯罪受有期
    徒刑以上刑之宣告，有卷附臺灣高等法院被告前案紀錄表可
    按，其因一時貪念，觸犯刑事法律規範，經此罪刑之宣告後
    ，當知所警惕，信無再犯之虞，而告訴代理人亦表示：「告
    訴人請求鈞院參酌被告犯後態度，因為事發後被告有面對司
    法之勇氣，相較另一位共犯，被告刑度裁量應予減輕，被告
    尚有一位老父親在家，鈞院考量緩刑，告訴人也沒有意見，
    但緩刑期間要比較長，以示懲戒」等語（本院卷第28頁），
    本院認就其所宣告之刑以暫不執行為適當，爰宣告緩刑5 年
    ，並參酌告訴代理人之意見，命被告自判決確定之日起，於
    緩刑期間內按月於每月10日前向告訴人甲○○賠償1 萬，合
    計60萬元，此部分並得為民事強制執行名義。偽造之取款憑
    條24張業經被告交付予慶豐銀行，已非被告所有之物，而其
    上所盜用之甲○○之印文，係被告持告訴人之印鑑章盜蓋而
    來，非屬偽造之印文，爰不另為沒收之諭知，附此敘明。
據上論斷，應依刑事訴訟法第273條之1第1項、第299條第1項前
段，刑法第2條第1項前段、第28條、第216條、第210條、第339
條第1項、第74條第1項第1款、第2項第3款、修正前刑法第56條
、第55條，刑法施行法第1條之1，判決如主文。
本件經檢察官楊碧瑛到庭執行職務
中　　華　　民　　國　　96　　年　　5 　　月　　9　　日
　　　　　　　　　刑事第六庭    法　官　林孟皇
本正本證明與原本無異。
如不服本判決，應於判決送達後10日內向本院提出上訴狀（應抄
附繕本）。告訴人或被害人如對於本判決不服者，應具備理由請
求檢察官上訴，其上訴期間之計算係以檢察官收受判決正本之日
期為準。
　　　　　　　　　　　　　　　　書記官　宋德華
中　　華　　民　　國　　96　　年　　5 　　月　　9　　日
附錄本案論罪科刑法條全文：
中華民國刑法第210條（偽造變造私文書罪）
偽造、變造私文書，足以生損害於公眾或他人者，處五年以下有
期徒刑。
中華民國刑法第216條（行使偽造變造或登載不實之文書罪）
行使第210條至第215條之文書者，依偽造、變造文書或登載不實
事項或使登載不實事項之規定處斷。
中華民國刑法第339條（普通詐欺罪）
意圖為自己或第三人不法之所有，以詐術使人將本人或第三人之
物交付者，處五年以下有期徒刑、拘役或科或併科一千元以下罰
金。
以前項方法得財產上不法之利益或使第三人得之者，亦同。
前二項之未遂犯罰之。
附表：
 ┌──┬─────┬─────┬─────┐
 │編號│證券代號  │證券名稱  │出賣股數  │
 ├──┼─────┼─────┼─────┤
 │1   │2023號    │燁輝      │50,000股  │
 ├──┼─────┼─────┼─────┤
 │2   │2446號    │全懋      │52,494股  │
 ├──┼─────┼─────┼─────┤
 │3   │2822號    │農民銀行  │100,000股 │
 ├──┼─────┼─────┼─────┤
 │4   │2892號    │第一金    │60,000股  │
 ├──┼─────┼─────┼─────┤
 │5   │2908號    │特力      │10,000股  │
 ├──┼─────┼─────┼─────┤
 │6   │6139號    │亞翔      │5,000股   │
 └──┴─────┴─────┴─────┘
